臺灣臺南地方法院刑事判決
110年度金訴字第223號
公  訴  人  臺灣臺南地方檢察署檢察官
被      告  李協修


上列被告因洗錢防制法等案件，經檢察官提起公訴（110年度偵
字第5897號），暨送併辦(110年度偵字第10774號、第12442號、
第12717號、18073號)，本院判決如下：
    主  文
李協修犯幫助洗錢罪，累犯，處有期徒刑陸月，併科罰金新臺幣
伍萬元，罰金如易服勞役，以新臺幣壹仟元折算壹日。
    事  實
一、李協修知悉將金融機構帳戶提供他人使用，可能遭不法者充
    作詐騙被害人匯入款項之犯罪工具，並藉以逃避追查，竟仍
    基於幫助洗錢及幫助詐欺取財之不確定故意，於民國109年1
    0月中旬前某日，將其申辦之中華郵政股份有限公司下營中
    營郵局帳號000-00000000000000號帳戶（下稱郵局帳戶）之
    提款卡及密碼提供予真實姓名、年籍不詳之詐騙集團成員，
    而容任該成員及其所屬之詐騙集團持以供作犯罪工具。俟該
    詐騙集團成員取得上開帳戶資料後，即推由集團內成員以附
    表所示之詐術，致如附表所示呂建廷等6人陷於錯誤，將款
    項匯入前述之帳戶帳戶內，並全數遭提領完畢，而掩飾犯罪
    所得之去向。嗣呂建廷等人察覺受騙，報警處理，始循線查
    悉上情。
二、案經呂建廷訴由臺南市政府警察局麻豆分局報告臺灣臺南地
    方檢察署檢察官偵查起訴暨移送併辦。
    理  由
壹、證據能力方面
一、按被告以外之人於審判外之言詞或書面陳述，除法律有規定
    者外，不得作為證據；又按被告以外之人於審判外之陳述，
    雖不符刑事訴訟法第159條之1至第159條之4之規定，而經當
    事人於審判程序同意作為證據，法院審酌該言詞陳述或書面
    陳述作成時之情況，認為適當者，亦得為證據，刑事訴訟法
    第159條第1項、第159條之5第1項分別定有明文。
二、經查：本判決引用屬於傳聞證據之部分，檢察官及被告於審
    理時，對證據能力均表示無意見，基於尊重當事人對於傳聞
    證據之處分權，及證據資料愈豐富愈有助於真實發現之理念
    ，本院審酌該等證據作成時情況，並無違法取證之瑕疵，且
    無顯不可信之情形，以之作為證據應屬適當，自均有證據能
    力。另外，非屬傳聞證據部分，其取得之程序合法，且與本
    案相關聯，自均具證據能力。
貳、認定犯罪事實所憑之證據及理由：
一、訊據被告對於將前述郵局帳戶之提款卡及密碼提供予他人，
    嗣由詐騙集團取得，詐騙集團成員並於附表所示時間，方法
    ，誘騙呂建廷等人上當後，紛紛依指示匯款至被告提供之郵
    局帳戶內，且均遭提領完畢等情，均不爭執，然矢口否認有
    幫助詐欺及洗錢之意，辯稱：我是將郵局帳號提款卡及密碼
    交給我的朋友，名叫孫燕谷，綽號「阿呆」。孫燕谷曾幫過
    我，我在從事廟會工作，主要是抬轎，我缺人手的時候，他
    有來幫忙過。孫燕谷問我說銀行或郵局帳戶可不可以借他，
    我有問說這個東西不是不能借用嗎，孫燕谷表示他要去做線
    上博奕，如果有客人要匯款給他，他要從後台匯款給客人，
    所以我才借他的，我不知道他會拿去給詐騙集團使用云云。
二、經查： 
  ㈠上開郵局帳戶為被告所申辦並已交付予他人，嗣由詐騙集團
    取得，而告訴人呂建廷於遭詐騙集團詐騙後，分別依指示將
    金錢匯入上開帳戶內等情，除據被告供承屬實外，並經告訴
    人呂建廷、王家甄、李修宇、李佳樺、陳又瑄等人，及被害
    人李浿鎔於警局指訴綦詳。此外，復有被告郵局帳戶之客戶
    基本資料及交易明細、告訴人呂建廷與螞蟻金融客服之LINE
    對話截圖24張、被害人李浿鎔與FXBTG交易平台之對話截圖3
    3張、告訴人陳又瑄提出之轉帳明細截圖2紙、與螞蟻金融客
    服之LINE對話截圖8張、告訴人李修宇提出之匯款紀錄截圖2
    紙、與暱稱「李芝敏」之LINE對話紀錄截圖14紙、告訴人王
    家甄與暱稱「Karean」之LINE對話紀錄截圖20紙、中國信託
    網路銀行轉帳明細照片1張、及與克拉肯國際客服程式對話
    紀錄及充值明細截圖22張、告訴人李佳樺與克拉肯國際客服
    程式對話紀錄及充值明細截圖59張、土地銀行網路銀行轉帳
    明細照片1張、與暱稱「Ace」之LINE對話紀錄截圖18紙等在
    卷可資參佐。而由被告之郵局帳戶明細，亦可見告訴人呂建
    廷等6人匯款後，旋即遭提領完畢。此部分事實洵堪認定。
　㈡被告雖否認犯罪，並以前詞置辯，惟：
　⒈依被告提出之手機截圖1紙，其上有與「iloveyou12k@icloud
    .com」之Facetime通話紀錄，然從上開通話紀錄，僅能證明
    被告有與名為「iloveyou12k@icloud.com」者為語音通話，
    然根本無法看出「iloveyou12k@icloud.com」即為孫燕谷，
    更無從證明被告係將郵局帳戶提款卡及密碼交付予孫燕谷。
    被告辯稱係將帳戶提款卡及密碼交付予孫燕谷，是否屬實，
    已有可疑。
　⒉退萬步言之，縱被告所辯：其係因孫燕谷告知要做線上博奕
    ，故將帳戶提款卡及密碼交付予孫燕谷等情為真。然依目前
    金融實務，同時持有他人帳戶之提款卡並知悉提款密碼，即
    可隨時存提款項，是以金融帳戶之存摺、提款卡及提款密碼
    ，攸關存戶財產權益之保障，除非與本人有密切關係而可確
    實控管帳戶之用途，一般人皆不致輕易提供他人使用。然依
    被告於偵訊時供稱：「阿呆」說要做線上博奕，沒有說是什
    麼公司，也沒有說是合法還是非法。「阿呆」說他不能辦帳
    戶，我有問他為何不能辦帳戶，他只有說他沒有辦法辦，沒
    講原因。我也沒有查證「阿呆」所說的用途等語。由被告對
    於孫燕谷所述，並未為任何查證，顯見被告對於上開帳戶交
    付後之實際用途為何並不在意，亦不論有無控管對方使用其
    帳戶之可能，即輕率交付予孫燕谷使用，已足認被告有容認
    上開郵局帳戶被他人作為財產犯罪匯款工具使用之心態。
　⒊況且，近幾年來利用人頭帳戶遂行詐欺及洗錢等犯罪之案件
    眾多，早已廣為大眾媒體所報導，政府機關亦持續加強宣導
    防範詐騙之知識，依當前社會一般人之智識程度與生活經驗
    ，對於無端要求別人提供金融帳戶存摺、提款卡及密碼者，
    已能預見係為取得人頭帳戶，以供犯罪使用，此業已成為一
    般生活常識，被告為智識程度正常之成年人，當無法諉稱不
    知。然觀諸被告於審理中所稱：我將帳戶交給孫燕谷時，並
    沒有懷疑過他，因為在孫燕谷要跟我借提款卡的時候，我就
    知道他有在做線上博奕等語。則依被告此一供述，可知孫燕
    谷在向被告借用郵局帳戶之前，即已開始從事線上博奕，此
    不就明顯表示孫燕谷尚有其他帳戶可使用。被告對於孫燕谷
    自己有帳戶可使用，卻仍向被告借用等疑點，竟未為任何查
    證，即任意交付，益證被告有容認上開郵局帳戶，被不法之
    徒作為取得詐欺贓款之管道及洗錢之用。
　⒋綜上所述，被告所辯，均屬卸責之詞，不足採信，本案事證
    明確，其犯行洵勘認定。
　㈢、論罪科刑
  ⒈核被告所為，係犯刑法第30條第1項前段、第339條第1項幫助
    詐欺取財及刑法第30條第1項前段、違反洗錢防制法第2條第
    2款、第3條第2款、第14條第1項幫助掩飾特定犯罪所得去向
    之一般洗錢等罪。被告以一個提供帳戶之行為，同時幫助詐
    騙集團遂行詐騙及洗錢犯行，使數個被害人受害，觸犯幫助
    詐欺取財罪及幫助洗錢罪，為想像競合犯，依刑法第55條前
    段規定，從一重之幫助洗錢罪論處。附表編號⒊至⒍為併案部
    分，因與起訴部分之犯罪事實同一，本院自應一併審酌。另
    附表編號⒍告訴人李佳樺於警局雖表示，該次匯款1萬元後，
    曾向「克拉肯國際」申請提取現金，因而有收到退還1萬元
    等語，然告訴人李佳樺同時亦指稱，此係詐騙集團為取得信
    任，誘使我再投入更多金錢等語，且告訴人李佳樺所匯入之
    此筆1萬元確實未用於投資，是縱使詐騙集團成員曾將1萬元
    再匯還予告訴人李佳樺，亦無礙於被告成立幫助詐欺及洗錢
    既遂之認定，附此敘明。
　⒉被告前因犯不能安全駕駛之公共危險罪，經本院判處有期徒
    刑4月確定，於108年12月30日易科罰金執行完畢，有卷附被
    告前案紀錄表可按，其受有期徒刑之執行完畢，5年內故意
    再犯有期徒刑以上之罪，為累犯，且本案予以加重最低本刑
    ，亦未有所受之刑罰超過其所應負擔罪責，不符罪刑相當原
    則、比例原則之情形，依刑法第47條第1項累犯之規定，加
    重其刑。被告幫助他人洗錢，為幫助犯，依刑法第30條第2
    項規定，減輕其刑，並依法先加後減之。
  ⒊爰審酌被告無視政府一再宣導，勿將帳戶交予他人作為人頭
    帳戶，仍恣意為之，以致由詐騙集團取得使用，且因被告之
    行為，不僅使不法之徒得以掩飾身分，亦阻礙警方查緝，助
    長詐欺之犯罪風氣，危害社會治安，並使6名被害人受害，
    財物上之損失總計多達36萬6千元，犯罪所生之損害不小，
    迄今尚亦未能為任何賠償，犯後又否認犯行，態度難認良好
    ，兼衡被告本身未實際參與詐欺取財之犯行，責難性較小，
    及其教育程度、家庭經濟狀況等一切情狀，量處如主文所示
    之刑，並就罰金刑部分諭知易服勞役之折算標準。
三、沒收
　　被告提供本案郵局帳戶，因尚無證據證明有因此獲得任何利
    得，爰不為沒收及追徵之諭知，附此敘明。
據上論斷，應依刑事訴訟法第299 條第1項前段，洗錢防制條第1
4條第1項，刑法第11條前段、第30條、第339條第1項、第47條第
1項、第55條、第42條第3項，刑法施行法第1條之1第1項，判決
如主文。
本案經檢察官蔡宗聖提起公訴，檢察官黃莉琄移送併辦，檢察官
陳宇文到庭執行職務。
中　　華　　民　　國　　110 　年　　11　　月　　22　　日
　　　　　　　　　刑事第三庭    審判長法　官  陳振謙
　　　　　　　　　
　　　　　　　　　                    法  官  蔡直青
　　　　　　　　　
　　　　　　　　　                    法  官　包梅真
以上正本證明與原本無異
如不服本判決應於收受本判後20日內向本院提出上訴書狀，並應
敘述具體理由。其未敘述上訴理由者，應於上訴期間屆滿後20日
內向本院補提理由書狀（均須按他造當事人之人數附繕本）「切
勿逕送上級法院」。
        　　　　　　　　　　　　　　　書記官　薛雯庭
中　　華　　民　　國　　110 　年　　11　　月　　23　　日
附表
編號 告訴人(被害人)      詐騙過程 告訴人(被害人)匯款時間 詐騙金額  ⒈ 呂建廷 詐騙集團成員於109年11月6日20時20分許，以通訊軟體LINE暱稱「曼文」，向呂建廷佯稱：投資螞蟻科技金融有限公司虛擬貨幣1千美金，7日後即可獲利35元美金云云，致呂建廷陷於錯誤，依指示轉帳至李協修之郵局帳戶。 109年11月24日16時52分許 29,600元 ⒉ 李浿鎔 詐騙集團成員於109年11月15日，在交友軟體PAKTOR上暱稱「李煒濤」，向李浿鎔佯稱：推薦加入FXBTG虛擬貨幣平台交易云云，致李浿鎔誤信為真，依指示匯款至李協修之郵局帳戶。 110年11月24日  50,000元 ⒊ 陳又瑄 詐騙集團成員在網路平台TINDER上暱稱「琪琪姐」，向陳又瑄佯稱，要介紹投資平台螞蟻科技金融有限公司，可以投資獲利云云，使陳又瑄誤信為真，依指示匯款至李協修之郵局帳戶。 109年11月21日14時02分許、 同年月22日17時20分許、 同年月23日22時50分許 50,000元  9,200元 88,800元 29,600元 ⒋ 李修宇 詐騙集團成員在交友軟體PAKTOR上暱稱「李敏芝」，向李修宇佯稱，要介紹投資平台，螞蟻科技金融有限公司，可以投資獲利云云，使李修宇誤信為真，依指示匯款至李協修之郵局帳戶。 109年11月22日12時59分許、13時10分許 50,000元 38,800元 ⒌ 王家甄 詐騙集團成員在交友軟體派愛族上暱稱「Karean」，向王家甄佯稱：要介紹投資平台克拉肯國際，可以投資獲利云云，使王家甄誤信為真，依指示匯款至李協修之郵局帳戶。 109年11月25日21時27分許 10,000元 ⒍ 李佳樺 詐騙集團成員在交友軟體TINDOR上暱稱「ACE」，佯裝要介紹李佳樺投資云云，使李佳樺誤信為真，依指示匯款至李協修之郵局帳戶。 109年11月26日12時13分許  10,000元 

附錄所犯法條：　　
洗錢防制法第2條第2款坃
本法所稱洗錢，指下列行為：
一、意圖掩飾或隱匿特定犯罪所得來源，或使他人逃避刑事追訴
    ，而移轉或變更特定犯罪所得。
二、掩飾或隱匿特定犯罪所得之本質、來源、去向、所在、所有
    權、處分權或其他權益者。
三、收受、持有或使用他人之特定犯罪所得。
洗錢防制法第14條第1項
有第二條各款所列洗錢行為者，處 7 年以下有期徒刑，併科新
臺幣 5 百萬元以下罰金。
前項之未遂犯罰之。
前二項情形，不得科以超過其特定犯罪所定最重本刑之刑。
中華民國刑法第339條第1項
（普通詐欺罪）
意圖為自己或第三人不法之所有，以詐術使人將本人或第三人之
物交付者，處 5 年以下有期徒刑、拘役或科或併科 50 萬元以
下罰金。